【裁判字號】    95,訴,1343
【裁判日期】    950731
【裁判案由】    補助費
【裁判全文】
臺北高等行政法院裁定
                                     95年度訴字第01343號
原      告  甲○○
上列原告與交通部臺灣鐵路管理局間因補助費事件，不服交通部
中華民國95年4 月4 日交訴字第0950023115號訴願決定，提起行
政訴訟，本院裁定如下︰
    主  文
原告之訴駁回。
訴訟費用由原告負擔。
    理  由
一、按行政機關代表國家處理行政事務，如與人民因私權關係發
    生爭執，則屬於民事訴訟範圍，應向普通法院訴請裁判，其
    非屬行政訴訟法第2 條所規定之公法上之爭議，行政法院對
    之並無審判權限，原告如仍向行政法院起訴，依同法第107
    條第1 項第1 款之規定，行政法院應以裁定駁回之。再因任
    職關係獲准配住房屋，係屬使用借貸之性質，是因任職關係
    獲配住行政機關所管理之公有房屋，嗣因該行政機關代表國
    家或自治團體處理該房屋，該借住房屋者，對行政機關主張
    其基於配住房屋而有請求搬遷補助費之權，並進而為請求，
    行政機關就此與之爭執，此屬私權爭執之範圍，此有最高行
    政法院92年度裁字第692 號裁定可稽。
二、本件原告起訴意旨略以：本件原告配住交通部臺灣鐵路管理
    局（下稱臺鐵局）所經管之國有眷舍（即臺北市○○街37巷
    4-1 號）因陳舊不堪，原告遂於民國78年5 月20日簽請修理
    ，惟臺鐵局於78年6 月6 日78鐵政益字第15993 號函回覆，
    以其營運虧損，無力對宿舍整修，並說明原告若無繼續使用
    宿舍需要，可否自願交還，當依規定核發搬遷補助費等語。
    是原告既已交還，被告應核發搬遷補助費。詎臺鐵局以94年
    4 月29日鐵運總綜字第0940007094號函認原告未向臺鐵局提
    出申請返還宿舍之手續，未經臺鐵局依行政程序審核，且原
    告久居國外，不符居住事實之認定，自無受領搬遷補助費之
    資格等語。惟原告實已向當時臺鐵局副局長徐亦南洽商交還
    眷舍事宜，且按行政院人事行政局頒定「中央各機關學校國
    有眷舍房地處理辦法」第3 條規定，其中關於「有居住之事
    實」之條款並未訂有「現」住或「續」住之字語，故臺鐵局
    認定原告無居住事實有誤，應發放搬遷補助費。又關於原告
    申請自建補償部分，原告實已提供相關資料供臺鐵局參考，
    且有行政院人事行政局94年10月28日局授住字第0940308182
    號函覆，是原告當得申請自建部分之補償云云。
三、經查，原告之請求係有關國有眷舍之請求發給搬遷補助費用
    及自建補償費用之爭議，依照首揭說明，係屬私法上之使用
    借貸關係所生爭執，非屬公法關係爭議事件，原告自不得訴
    願請求救濟，是訴願決定依訴願法第77條第8 款規定，自程
    序上為不受理決定，尚無不合。從而，本件訴訟行政法院並
    無審判權限，原告向本院起訴，應以裁定駁回。又原告之訴
    既不合法，其實體事項即毋庸審酌，併予敘明。
四、依行政訴訟法第107 條第1 項第1 款、第104 條、民事訴訟
    法第95條、第78條，裁定如主文。
中    華    民    國    95    年     7    月   31     日
                          第三庭審判長法  官  姜素娥
                                      法  官  陳秀
                                      法  官  陳國成
上為正本係照原本作成。
如不服本裁定，應於送達後10日內向本院提出抗告狀（須按他造
人數附繕本）。
中    華    民    國    95    年     8    月    2     日
                                      書記官  王英傑


司法院資訊處製作；財團法人民間司法改革基金會備份。
